【裁判字號】    97,交易,712
【裁判日期】    980213
【裁判案由】    過失傷害
【裁判全文】
臺灣臺北地方法院刑事判決             97年度交易字第712號
公  訴  人  臺灣臺北地方法院檢察署檢察官
被      告  甲○○
                    樓
上列被告因過失傷害案件，經檢察官提起公訴（九十七年度偵字
第一一九七七號），本院判決如下：
    主  文
甲○○從事業務之人，因業務上之過失傷害人，處有期徒刑貳月
，如易科罰金，以新臺幣壹仟元折算壹日。
    事  實
一、甲○○係計程車司機，平日以駕駛計程車載送乘客為業，為
    從事業務之人，其於民國九十七年三月二十二日上午駕駛車
    號為591-NBN號營業用小客車（起訴書誤載為LV63-678號，
    業據公訴人於本院審理時當庭更正，下稱系爭車輛），自臺
    北縣永和市搭載乘客顏逢益（涉嫌過失傷害部分未據告訴）
    前往臺北市○○○路環南市場，於沿臺北市萬華區○○○路
    ○段由南往北方向之外側車道行駛，行經臺北市萬華區○○
    ○路○段與西藏路口前時，原應注意汽車臨時停車時，應依
    車輛順行方向緊靠道路右側，其右側前後輪胎外側距離原石
    或路面邊線不得逾六十公分，且開啟車門時，應注意行人、
    其他路線，並讓其先行，而依當時天候晴，有日間自然光線
    ，路面鋪裝柏油、乾燥、無缺陷、視距良好，右側為路旁停
    車格無法停車，並無不能注意之情事，竟疏未注意該路段右
    側劃設停車格，無法緊靠道路右側臨時停車，亦疏未提醒乘
    客顏逢益向外開啟車門時，應注意後方來車並禮讓來車先行
    ，即利用在該路口外側車道上停等紅燈之機會，要求乘客顏
    逢益下車，當顏逢益亦因疏未注意後方來車即開啟系爭車輛
    右後車門時，適有乙○○○騎乘車號LV6-678號普通重型機
    車沿臺北市萬華區○○○路○段由南往北行駛，於行經系爭
    車輛右後方時，因閃避不及，車頭撞擊系爭車輛右後車門後
    人車倒地，乙○○○因而受有頭部外傷、胸部挫傷及右側胸
    痛之傷害。甲○○於肇事後，在未有偵查犯罪職務之機關或
    公務員發覺其為犯罪人前，於處理之警員前往乙○○○就醫
    之醫院處理時，主動供承肇事犯罪，自首並接受裁判。
二、案經乙○○○訴由臺北市政府警察局萬華分局報告臺灣臺北
    地方法院檢察署檢察官偵查起訴。
    理  由
一、按被告以外之人於審判外之言詞或書面陳述，除法律有規定
    者外，不得作為證據，刑事訴訟法第一百五十九條第一項固
    定有明文。然按被告以外之人於審判外之陳述，雖不符前四
    條之規定，而經當事人於審判程序同意作為證據，法院審酌
    該言詞陳述或書面陳述作成時之情況，認為適當者，亦得為
    證據；當事人、代理人或辯護人於法院調查證據時，知有第
    一百五十九條第一項不得為證據之情形，而未於言詞辯論終
    結前聲明異議者，視為有前項之同意，同法第一百五十九條
    之五亦已明訂。本案據以認定被告甲○○犯罪事實之證據，
    部分屬於傳聞證據，惟因被告及公訴人於本院言詞辯論終結
    前，均未對於證據能力聲明異議，依刑事訴訟法第一百五十
    九條之五第一項、第二項規定，視為同意上開證據具備證據
    能力，本院審酌該等傳聞證據作成之情況，亦無違法或不當
    情事，因而認為適當，故該等傳聞證據均具備證據能力而得
    作為證據，合先敘明。
二、前揭犯罪事實，業據被告於本院審理時坦承不諱，核與告訴
    人乙○○○及證人顏逢益於警詢、偵查中所述車禍發生情節
    大致相符並有臺北市立聯合醫院和平院區診斷證明書、道路
    交通事故現場圖、臺北市政府警察局萬華分局交通分隊道路
    交通事故補充資料表、談話紀錄表、調查報告表(一)、(二)、肇
    事人自首情形紀錄表、當事人酒精測定紀錄表及現場照片附
    卷可資佐證，則被告前揭自白核與事實相符，應堪信為真正
    。
三、按汽車臨時停車時，應依車輛順行方向緊靠道路右側，但單
    行道應緊靠路邊停車；又汽車臨時停車，開啟或關閉車門時
    ，應注意行人、其他車輛，並讓其先行，道路交通安全規則
    第一百十一條第二項、第一百十二條第三項分別定有明文。
    本件被告為合法考領營業小客車駕駛執照之人，自應知悉並
    遵守上開交通法規之規定，而當時天候晴，有日間自然光線
    ，路面鋪裝柏油、乾燥、無缺陷、視距良好，右側為路旁停
    車格無法停車，並無不能注意之情事，被告竟疏未注意該路
    段右側劃設停車格，無法緊靠道路右側臨時停車，亦疏未提
    醒乘客顏逢益向外開啟車門時，應注意後方來車並禮讓來車
    先行，即利用在該路口停等紅燈之機會，要求乘客顏逢益下
    車，以致系爭車輛同向右後方騎乘LV6-678號普通重型機車
    之被害人乙○○○因而閃避不及，撞擊系爭車輛右後車門而
    肇事，並受有頭部外傷、胸部挫傷及右側胸痛之傷害，則被
    告就本件車禍之發生即有過失，且就告訴人所受前揭傷害間
    復有相當因果關係，自應負過失傷害之責。況本件經送臺北
    市車輛行車事故鑑定委員會鑑定之結果，亦認被告確有在車
    道上停車下客，而違反道路交通安全規則第一百十一條第二
    項支情形，有該會九十七年八月十五日鑑定意見書一份在卷
    可按，則被告就本件車禍之發生確有過失，應堪認定。至證
    人即乘客顏逢益對於本件車禍之發生，雖亦有違反道路交通
    安全規則第一百十二條第三項，於汽車臨時停車，開啟或關
    閉車門時，應注意行人、其他車輛，並讓其先行之過失，惟
    亦不能解免被告之過失。是本件事證明確，被告犯行堪以認
    定，應予依法論科。
四、查被告甲○○為計程車司機，以駕駛營業小客車載客為業，
    為從事駕駛業務之人。核其所為，係犯刑法第二百八十四條
    第二項前段業務過失傷害罪。又被告於肇事後，在未有偵查
    犯罪職務之機關或公務員發覺其為犯罪人前，於警員到達告
    訴人乙○○○就醫之醫院處理時主動供承犯罪，自首並接受
    裁判一節，有卷附臺北市○○○○○道路交通事故肇事人自
    首情形紀錄表一份可按，應依刑法第六十二條之規定，減輕
    其刑。爰審酌被告素行尚可，因貪一時之便，即隨意在車道
    上下客以致肇事，而告訴人所受傷害非輕，又被告至今尚未
    賠償告訴人損害，惟證人顏逢益對本件車禍發生亦有過失，
    且被告犯後坦承犯行，態度良好，但檢察官求刑拘役四十日
    略嫌過輕等一切情狀，量處如主文所示之刑，並諭知易科罰
    金之折算標準。
據上論斷，應依刑事訴訟法第二百九十九條第一項前段，刑法第
二百八十四條第二項前段、第六十二條前段、第四十一條第一項
前段，刑法施行法第一條之一，判決如主文。
中    華    民    國    98    年    2     月    13    日
              臺灣臺北地方法院刑事第十七庭
                              法  官  劉秀君
上正本證明與原本無異。
如不服本判決應於收受送達後10日內向本院提出上訴書狀，並應
敘述具體理由；其未敘述上訴理由者，應於上訴期間屆滿後20日
內向本院補提理由書（均須按他造當事人之人數附繕本）「切勿
逕送上級法院」。告訴人或被害人如對於本判決不服者，應具備
理由請求檢察官上訴，其上訴期間之計算係以檢察官收受判決正
本之日期為準。
                              書記官  吳俊龍
中    華    民    國    98    年    2     月    13    日
附錄本案論罪科刑法條全文：
中華民國刑法第284條
（過失傷害罪）
因過失傷害人者，處 6 月以下有期徒刑、拘役或 5 百元以下罰
金，致重傷者，處1年以下有期徒刑、拘役或5百元以下罰金。
從事業務之人，因業務上之過失傷害人者，處 1 年以下有期徒刑
、拘役或1 千元以下罰金，致重傷者，處 3 年以下有期徒刑、
拘役或2千元以下罰金。


司法院資訊處製作；財團法人民間司法改革基金會備份。
